【裁判字號】    97,破,24
【裁判日期】    991105
【裁判案由】    宣告破產
【裁判全文】
臺灣士林地方法院民事裁定                97年度破字第24號
聲  請  人  開立工程股份有限公司
法定代理人  丙○○
上列聲請人聲請宣告破產事件，本院裁定如下：
    主  文
宣告開立工程股份有限公司破產。
選任李鳳翱律師為破產管理人。
申報債權之期間自即日起至民國一百年一月七日止。
第一次債權人會議定於民國一百年一月二十一日星期五下午二時
三十分，在本院內湖辦公大樓第一法庭召開。
    理  由
一、按債務人不能清償債務者，得聲請法院宣告破產，破產法第
    57條、第58條第1 項規定甚明。
二、本件聲請意旨略以：聲請人已於民國96年1 月間由臺北縣政
    府核發歇業公文，並指出實際歇業日為95年12月8 日，且於
    96年10月18日受主管機關經濟部命令解散，並由臺灣士林地
    方法院以97年度司字第71號裁定選派李鳳翱律師為清算人，
    嗣李鳳翱律師因故辭任清算人，再由臺灣士林地方法院選任
    丙○○會計師為清算人。聲請人係59年成立，經營近40年，
    曾經承攬多項重大工程，如臺北101 大樓、臺灣高鐵、臺北
    捷運工程等，惟近年疑似因經營不善，導致嚴重財務危機，
    進而積欠款項，更發生嚴重之跳票事件，嗣後更因內部控制
    出現重大漏洞，產生經營階層涉嫌淘空公司之情形，甚有前
    任負責人董事長詹庚辛涉嫌捏造不實合約向銀行詐貸鉅額款
    項進而避走國外至今未歸，公司資金疑因此週轉不靈，多處
    承攬之工程延宕，此外，更有前任監察人甲○○與聲請人成
    立標的金額逾新臺幣（下同）1 億元之鉅額調解案，疑似係
    以淘空公司資產為目的之不實債權，而其前任董事長詹庚辛
    涉嫌藉由聲請人取得同開科技股份有限公司之經營權後，以
    違反證券交易法之非常規交易方式，淘空同開科技股份有限
    公司之事件，為防止僥倖之人以脫法行為取得對聲請人之債
    權，惡意淘空公司剩餘資產，侵害聲請人及其他合法債權人
    之權益，並為保障合法債權人得依法受償，顯有聲請破產之
    必要，而依財政部臺灣省北區國稅局所出具之開立工程股份
    有限公司之最近財產歸屬資料清單、債權人申報債權，以及
    各繫屬於法院之案件可知聲請人之負債龐大，已達新臺幣（
    下同）41億4,940 萬9,641 元（各債權人及債權金額如附表
    一所示），財產則僅為3 億3,057 萬2, 762元（各項資產項
    目及價值如附表一所示），是公司財產顯不足以清償負債，
    爰依破產法第57條、第58條、公司法第334 條及第89條規定
    ，檢具財產狀況說明書及債權人、債務人清冊，聲請宣告破
    產等語。
三、按債務人不能清償債務者，依破產法所規定破產程序清理其
    債務，破產對債務人不能清償債務者宣告之；破產除另有規
    定外，得因債務人之聲請宣告之，破產法第57條、第58條第
    1 項分別定有明文。另法人或公司尚有「債務超過」為破產
    之特別原因，此乃因債務人為自然人時，縱有財產不足清償
    債務之情形，有時仍可憑其能力及信用作靈活週轉，稍假時
    日或可清償，而公司多以財產為構成之基礎（特別是資合公
    司，例如有限公司、股份有限公司），以營利為主要目標，
    其清償債務之能力在於公司全部或大部之財產，是一旦所負
    債務大於現實資產（不包括信用及能力），即造成「債務超
    過」之狀態時，如不即行宣告破產，勢必擴大損害，故為公
    司破產之特別原因，於此情形得認已不能清償。次按公司財
    產不足清償其債務時，清算人應即聲請宣告破產，公司法第
    89條亦有明確規定。
四、經查，聲請意旨所稱聲請人之負債龐大，已達新臺幣（下同
    ）41億4,940 萬9,641 元（各債權人及債權金額如附表所示
    ），其中雖包含聲請人對桃園縣政府地方稅務局中壢分局40
    萬3,676 元之稅捐債務、對高雄市稅捐稽徵處9 萬647 元之
    稅捐債務、對臺北縣政府稅捐稽徵處汐止分處1 萬1,451 元
    之稅捐債務、對財政部臺灣省北區國稅局汐止稽徵所4 億6,
    049 萬2,047 元之稅捐債務及對臺北市稅捐稽徵處大安分處
    1,778 萬9,279 元之稅捐債務，惟財政部臺灣省北區國稅局
    汐止稽徵所之本稅額僅為3 億2,059 萬2,748 元，現積欠之
    債務總額並減為4 億3,198 萬0,818 元，臺北市稅捐稽徵處
    大安分處之本稅額僅為4,852 元，有財政部臺灣省北區國稅
    局汐止稽徵所98年11月29日北區國稅汐止四字第0981022395
    號函、99年10月18日北區國稅汐止四字第0990005046號函、
    臺北市稅捐稽徵處大安分處98年4 月29日北市稽大安丁字第
    09830608900 號函各1 件在卷可稽（本院卷二第158 頁、卷
    一第125 頁），而聲請人所陳報之財產則僅為3 億3,057 萬
    2,762 元（各項資產項目及價值如附表一所示），縱聲請人
    之不動產依卷附鑑定報告結果估價，加計其銀行存款餘額20
    萬991 元（各銀行存款餘額如附表二所示），其財產亦僅有
    3 億5,665 萬2,578 元，業據聲請人提出財政部臺灣省北區
    國稅局財產歸屬資料清單、本院96年度執字第40131 號執行
    事件分配表、97年度執字第20015 號執行事件分配表、財政
    部臺灣省北區國稅局汐止稽徵所函、財政部臺灣省北區國稅
    局違章案件罰鍰繳款書、營業稅違章核定稅額繳款書、本院
    97 年10 月2 日士院木97執雙字第16932 號執行命令、本院
    97年度促字第21728 號執行命令、本院96年度執字第16384
    號執行命令、本院97年度湖勞簡調字第13號調解筆錄、臺灣
    高等法院民事判決確定證明書、土地、建物登記謄本、房屋
    稅繳款書、固定資產財產目錄、臺北市稅捐稽徵處大安分處
    函、甲○○債權陳報狀、台新商業銀行債權申報表、權峰實
    業股份有限公司說明書、遠東國際商業銀行股份有限公司申
    報債權狀、新鼎系統股份有限公司函、大眾商業銀行股份有
    限公司陳報債權狀、張格明律師函、桃園縣政府地方稅務局
    中壢分局函、合作金庫商業銀行城內分行函、自強分行函、
    兆豐國際商業銀行忠孝分行函、乙○（臺灣）銀行函、臺灣
    三菱電梯股份有限公司函、陳鄭權律師函、東訊股份有限公
    司函、財團法人臺灣機電工程服務社民事聲明參與分配狀、
    中央健康保險局臺北分局函、  潤科技有限公司函、勞工保
    險局函、高雄市稅捐稽徵處函、臺灣臺北地方法院97年度建
    更(一)字第1 號函、安泰商業銀行債權管理部函、98年度湖調
    字第13號調解筆錄、臺灣臺北地方法院89年度重訴字第551
    號民事判決、94年度重上字第153 號民事判決、最高法院96
    年度台上字第1302號民事判決、第1303號民事判決、臺灣高
    等法院96年度重上更(一)字第125 號民事判決、最高法院97年
    度台上字第210 號民事判決、臺灣臺北地方法院97年度北簡
    字第28778 號宣示判決筆錄、遠東世界中心管理委員會存證
    信函、臺北縣政府稅捐稽徵處函、不動產租賃契約書、房屋
    稅額繳款書等在卷可稽，並有台新國際商業銀行法金資產管
    理部98年6 月25日台新法資字第980600 6號函、兆豐國際商
    業銀行忠孝分行98年10月7 日（98）兆銀忠孝字業第352 號
    函、彰化商業銀行仁和分行98年10月8 日彰仁和字第098233
    0 號函、國泰世華商業銀行東門分行98年10月7 日（98）國
    世銀東門字第0980000013號函、板信商業銀行股份有限公司
    98年10月9 日板信集中字第0987471888號函、慶豐商業銀行
    中和分行98年10月7 日（九八）慶銀接管和字第156 號函、
    臺灣新光商業銀行股份有限公司慶城分行異議狀、大眾銀行
    函、兆豐國際商業銀行98年10月7 日（98）兆銀國存字第01
    006 號函、台新國際商業銀行信託投資事業處98年10月12日
    台新信託字第980226號函、臺灣土地銀行汐止分行98年10月
    13日汐存字第0980000311號函、國泰世華商業銀行98年10月
    23日國世敦化字第0980000075號函、永豐商業銀行98年10月
    14日永豐銀營業部（098 ）字第00080 號函、三信商業銀行
    股份有限公司98年10月16日三信銀管字第9803994 號函、陽
    信商業銀行作業中心98年10月13日銀信作業字第9808502 號
    函、台新國際商業銀行98年10月20日台新作文字第9815785
    號函、渣打國際商業銀行股份有限公司98年10月28日渣打商
    銀B- cps字第09832689號函、乙○（臺灣）銀行98年11月16
    日（98）台消企字第4819號函、本院98年度執雙字第29450
    號執行事件所附遠東不動產估價師事務所估價報告書、本院
    97年度執字第20015 號執行事件97年10月9 日分配通知及分
    配表、臺灣高雄地方法院98年11月17日雄院高98司執助意字
    第98 4號函送之鑑價報告書、臺灣桃園地方法院98年11月18
    日桃院永98司執八字第14711 號函送之不動產鑑估報告書、
    臺灣高等法院98年度建上字第14號民事判決、98年度建上易
    字第8 號民事判決、臺灣高等法院99年3 月19日院通民節99
    建上更(一)2 字第0990003831號函等附卷可稽，是本件聲請人
    之資產已不足清償其所負債務之事實，應堪認定。
四、是揆諸上開規定，聲請人既確實存有資產不足清償債務之破
    產原因，其債權人復有二人以上，且其資產尚足支應破產財
    團費用，則聲請人聲請宣告破產，於法有據，應予准許。
五、依破產法第63條、第64條，裁定如主文。
中    華    民    國    99    年    11    月    5     日
                  民事第二庭  法  官  藍雅清
以上正本證明與原本無異。
如對本裁定抗告，應於裁定送達後10日內向本院提出抗告狀，並
繳納抗告費新臺幣1,000元。
中    華    民    國    99    年    11    月    8     日
                              書記官  蘇意絜

司法院資訊處製作；財團法人民間司法改革基金會備份。
